最高法院刑事判決　　　　　　　　　　　　　　　九十一年度台上字第六八五四號
　　上　訴　人　甲○○
　　選任辯護人　王正明律師
右上訴人因過失致人於死案件，不服台灣高等法院台南分院中華民國八十九年八月三
十一日第二審判決（八十九年度交上訴字第八九一號，起訴案號：台灣台南地方法院
檢察署八十八年度偵字第五三一四號），提起上訴，本院判決如左：
    主  文
上訴駁回。
    理  由
按刑事訴訟法第三百七十七條規定：上訴於第三審法院、非以判決違背法令為理由，
不得為之。是提起第三審上訴，應以原判決違背法令為理由，係屬法定要件。且必須
依據卷內資料為具體之指摘，並足據以辨認原判決已具備違背法令之形式，始屬相當
。本件上訴人甲○○上訴意旨略稱：原審於民國八十九年八月十七日上午十時三十分
之審理傳票係寄交彰化縣和美鎮○○里○○路八十一巷五十六弄四號由上訴人之姊夫
代收。惟上訴人係設籍南投縣南投市○○里○○路一四○巷四十八之一號，上訴人之
姊夫並非上訴人之同居人或受僱人，其代收難認係合法之送達。乃原審認上訴人業經
合法傳喚，無正當理由不到庭，不待陳述，逕行判決，自有違誤等語。惟查文書之應
受送達人如被告等，為接受文書之送達，已將其住居所或事務所向法院陳明者，如法
院將文書送達於該住、居所或事務所不獲會晤其本人，而由有辨別事理能力之同居人
或受僱人代為收受，依刑事訴訟法第五十五條第一項及同法第六十二條準用民事訴訟
法第一百三十七條規定，自已發生合法送達之效力。本件上訴人固係於八十九年四月
二十七日遷入南投縣南投市○○里○○路一四○巷四十八｜一號設籍，此有戶籍謄本
在卷可按，但其因犯業務過失致人於死之本案，不服第一審判決，於八十九年六月十
五日向原法院提起第二審上訴時，上訴狀記載其住居所為「彰化縣和美鎮○○路八十
一巷五十六弄四號」有該上訴狀可稽（見原審卷第三頁），此後上訴人並未以言詞或
書狀陳明變更其住、居所，足徵上訴人於八十九年四月間將其戶籍遷至南投縣南投市
○○里○○路一四○巷四十八｜一號後，仍以彰化縣和美鎮○○路八十一巷五十六弄
四號為其居所。另參以上訴人於第一審法院審理中曾以言詞陳明其居所在彰化縣和美
鎮○○路八十一巷五十六弄四號（見一審卷第三十四頁）。嗣該法院應送達上訴人之
文書，俱按該址送達，並由其姊甘唐雪琴或姊夫甘興維收受。是上訴人之姊夫確係其
同居人殆足認定。從而原審法院於八十九年八月十七日上午十時三十分審理之傳票，
經送達人於同年七月二十六日為送達時，因未獲會晤應受送達之上訴人本人，已將文
書交與有辨別事理能力之同居人即上訴人之姊夫甘興維收受，亦有送達證書附卷可憑
，揆諸上開說明，自不能謂上開文書未經合法送達。被告既經合法傳喚，於審判期日
，無正當理由不到庭，原審法院因而不待其陳述逕行判決，所踐行之訴訟自無違誤。
上訴意旨任憑己意，指稱原審法院審理期日傳票之送達不合法云云，顯未依據卷內資
料為具體指摘，自不足據以辨認原判決已具備違背法令之形式，應認本件上訴違背法
律上之程式，從程序上予以駁回。
據上論結，應依刑事訴訟法第三百九十五條前段，判決如主文。
中      華      民      國    九十一    年     十二     月      五      日
                              最高法院刑事第四庭
                                  審判長法官  紀  俊  乾
                                        法官  劉  介  民
                                        法官  陳  東  誥
                                        法官  白  文  漳
                                        法官  林  秀  夫
      右正本證明與原本無異
                                              書  記  官
中      華      民      國    九十一    年     十二     月      九      日
